【裁判字號】    99,易,900
【裁判日期】    991231
【裁判案由】    妨害名譽
【裁判全文】
臺灣嘉義地方法院刑事判決               99年度易字第900號
公  訴  人  臺灣嘉義地方法院檢察署檢察官
被      告  唐燕玲
上列被告因妨害名譽案件，經檢察官提起公訴（九十九年度偵字
第六五二一號），本院判決如下：
    主  文
唐燕玲公然侮辱人，處罰金新臺幣伍仟元，如易服勞役以新臺幣
壹仟元折算壹日。
    犯 罪 事 實
一、唐燕玲於民國九十九年三月間某日，在網際網路閱得標題為
    「龍虎鬥，預言地震靈驗」之新聞，該新聞報導民俗研究者
    「廖大乙」（係廖超偉之化名）觀察九十九年臺灣燈會主副
    燈設置後，預言台灣地區即將發生地震，事後果真發生地震
    。唐燕玲認此預言乃子虛烏有，竟基於公然侮辱「廖大乙」
    之接續犯意，於九十九年三月間某日，在其嘉義市○區○○
    路一六五號二○五室居處內，利用電腦設備，透過網際網路
    ，以其「 abcd331」帳號登入雅虎奇摩網站，至該網站內之
    無名小站個人部落格及奇摩知識家之不特定多數人得以共見
    共聞之開放網頁中，公然刊登「．．．老鼠？蟑螂？還是嘉
    義市長？操你媽什麼民俗研究者廖大乙的．．．看到首頁新
    聞提到你，聽都沒聽過是啥鬼？打雜的？擦鞋的？．．．廖
    大乙你吃大便吧，你就是有你這種無聊研究．．．操你媽的
    民俗研究者，腦袋都大便一竅不通．．．我說你明天全家死
    光光」等漫罵訊息，足以貶低廖超偉之人格及聲譽。後廖超
    偉於同年五月十一日在臺南市某地（詳細地址詳卷）使用電
    腦設備上網，發現上開辱罵文字，報警處理，因而循線查獲
    。
二、案經廖超偉訴由高雄市政府警察局左營分局報告臺灣嘉義地
    方法院檢察署檢察官偵查起訴。
    理  由
一、按「被告以外之人於審判外之言詞或書面陳述，除法律有規
    定者外，不得作為證據。」；「被告以外之人於審判外之陳
    述，雖不符前四條之規定，而經當事人於審判程序同意作為
    證據，法院審酌該言詞陳述或書面陳述作成時之情況，認為
    適當者，亦得為證據。當事人、代理人或辯護人於法院調查
    證據時，知有第一百五十九條第一項不得為證據之情形，而
    未於言詞辯論終結前聲明異議者，視為有前項之同意。」刑
    事訴訟法第一百五十九條第一項、第一百五十九條之五均有
    明文。本件被告唐燕玲未於言詞辯論終結前對於卷附之警詢
    調查筆錄、偵查訊問筆錄、蘋果日報報導、雅虎奇摩公司電
    子郵件、中華電信股份有限公司（下稱中華電信）回覆單、
    前案紀錄表等傳聞證據之證據能力有所異議。本院審酌被告
    歷經警詢、偵查及審理均坦承犯行，對於上開筆錄內容復無
    爭執，其他傳聞證據係從事業務之人業務上或公務員職務上
    針對本案所製作之紀錄或證明文書，復查無顯不可信之情況
    ，予以採納之，無礙被告程序上之彈劾詰問權利，因認前開
    傳聞證據合於刑事訴訟法第一百五十九條之五等規定，因而
    具備證據能力。
二、訊據被告對於事實欄所記載之犯罪事實坦承不諱（本院卷第
    十二頁審判筆錄），核與其警詢及偵查中所述大致相符（警
    卷第二頁調查筆錄、偵卷第十五頁訊問筆錄），復據證人即
    告訴人廖超偉於警詢及偵查中指述明確（警卷第五頁至第九
    頁調查筆錄、偵卷第十五頁訊問筆錄），且有蘋果日報九十
    九年三月五日Ａ四版報紙（告訴人為民俗研究者，就臺灣燈
    會主副燈預言）、雅虎奇摩網頁搜尋結果翻拍照片（被告確
    於網路上張貼事實欄所示之辱罵文字）、雅虎奇摩公司電子
    郵件（檢送 abcd331帳號之基本資料及該帳號登入時之IP位
    址，確認該帳號為被告使用，被告使用時所登入之IP位址）
    、中華電信客服處客服第七作業中心回覆單（檢送特定時間
    、特定IP之客戶資料，確認被告係使用該IP上網之人）等在
    卷可查。被告任意性之自白核與事實相符，事證明確，被告
    犯行堪予認定。
三、被告在不特定多數人均得以共見共聞之網際網路開放空間張
    貼訊息，以粗鄙不堪文字辱罵咒詛告訴人，使其社會評價低
    下，導致名譽受損，核其所為，係犯刑法第三百零九條第一
    項之公然侮辱罪。被告係在二處不同網頁上張貼相同侮辱訊
    息，按數行為於同時同地或密切接近之時地實施，侵害同一
    之法益，各行為之獨立性極為薄弱，依一般社會健全觀念，
    在時間差距上，難以強行分開，在刑法評價上，以視為數個
    舉動之接續施行，合為包括之一行為予以評價，較為合理，
    則屬接續犯（最高法院八十六年台上字第三二九五號判例參
    照）。被告張貼時間無從分辨先後，張貼地點均在自宅，張
    貼內容盡屬相同，同係侵害同一告訴人之名譽法益，各舉止
    之獨立性甚為薄弱，為接續犯，應論以一罪。檢察官起訴雖
    僅述及被告在無名小站部落格張貼訊息之部分，未論及奇摩
    知識家之部分，惟檢察官就犯罪事實一部起訴，其效力及於
    全部，而本件被告分別在二網頁張貼訊息之犯罪事實具有實
    質一罪之接續犯關係，本院自得擴張審理範圍並予以審理。
四、爰依被告之自白（本院卷第十二頁、第十九頁審判筆錄），
    告訴人之陳述，被告就診之診斷證明書之內容（本院卷第二
    十二頁），臺灣嘉義地方法院檢察署前科查註記錄表、臺灣
    高等法院被告前案紀錄表之記載（偵卷第二頁、本院卷第三
    頁）。審酌被告閱覽新聞心生不滿而張貼辱罵文字之犯罪動
    機及目的；在開放網頁上以粗鄙不堪文字形容告訴人之犯罪
    手段；前無任何犯罪紀錄，素行良好；目前為技術學院三年
    級學生之智識程度；未婚，無業，為單親家庭，與母親同住
    ，偶與父親聯絡，有一姐姐之生活狀況；被告坦承犯行，審
    理時表示悔意並當庭向被害人道歉，偵審期間因案件所致壓
    力就診，有失眠、食慾下降、處於高度壓力情形，內心已受
    到相當譴責之犯後態度；被告出言不遜，極盡嘲諷能事，致
    告訴人受到相當痛苦程度等犯罪一切情狀，量處如主文所示
    之刑，並諭知易服勞役之折算標準。
據上論斷，應依刑事訴訟法第二百九十九條第一項前段，刑法第
三百零九條第一項、第四十二條第三項，刑法施行法第一條之一
第一項、第二項前段，判決如主文。
本案經檢察官侯德人到庭執行職務
中    華    民    國    99    年    12    月    31    日
                  刑事第一庭  法  官  張道周
以上正本證明與原本無異。
如不服本判決應於收受判決後10日內向本院提出上訴書狀，並應
敘述具體理由；其未敘述上訴理由者，應於上訴期間屆滿後20日
內向本院補提理由書（均須按他造當事人之人數附繕本）「切勿
逕送上級法院」。告訴人或被害人如對於本判決不服者，應具備
理由請求檢察官上訴，其上訴期間之計算係以檢察官收受判決正
本之日期為準。
中    華    民    國    99    年    12    月    31    日
                              書記官  張菀純
附錄本判決論罪之法條全文
刑法第三百零九條第一項
公然侮辱人者，處拘役或三百元以下罰金。

司法院資訊處製作；財團法人民間司法改革基金會備份。
